【裁判字號】    95,上訴,838
【裁判日期】    950602
【裁判案由】    強盜等
【裁判全文】
臺灣高等法院刑事判決                 95年度上訴字第838號
上  訴  人
即  被  告  甲○○○○○○ S.
指定辯護人  本院公設辯護人  郭書益
上列上訴人因強盜等案件，不服臺灣臺北地方法院94年度訴字第
1079號，中華民國94年12月16日第一審判決（起訴案號：臺灣臺
北地方法院檢察署94年度偵字第7978號），提起上訴，本院判決
如下：
    主  文
原判決撤銷。
甲○○○○○○ SERJOZA竊盜，處有期徒刑陸月，如易科罰金，以佰
元折算壹日。
    事  實
一、甲○○○○○○ SERJOZA無犯罪前科，係馬其頓人，於民國（下同
    ）94年5月5日下午2時許進入台北市中正區○○○路○段74號
    「統一超商」內購物，竟意圖為自己不法之所有，將該超商
    陳列於飲料區冰箱內之「蔓越莓綜合清淡果汁」2瓶（價格
    新台幣（下同）50元）取出後藏放於所背之背包內，竊盜該
    2瓶飲料得手，而於同日下午2時20分許甲○○○○○○ SERJOZA隨
    手拿取另一瓶「優格愛鮮家」走至櫃台結帳後，準備步出店
    門時，因店長丙○○在後方倉庫整理貨物時從監視螢幕看見
    甲○○○○○○ SERJOZA將2瓶飲料放入背包內，遂走至賣場內並告
    知妻乙○○上情，確定甲○○○○○○ SERJOZA無意就背包內之2瓶
    飲料結帳後，二人立即上前攔阻，丙○○開口問甲○○○○○○ SE
    -RJOZA是否尚有其他物品未結帳，甲○○○○○○ SERJOZA回答沒
    有，丙○○遂伸手抓甲○○○○○○ SERJOZA所背之背包，甲○○○○○○
    SERJOZA立刻將背包內之2瓶飲料取出扔擲地上後即往門口衝
    ，欲逃離現場，丙○○、乙○○為制止甲○○○○○○ SERJOZA逃
    跑乃分別抓住甲○○○○○○ SERJOZA之左、右手，甲○○○○○○ SERJOZ
    -A為求順利逃離，奮力甩脫被抓住之雙手，並往前衝，乙○○因力量小，抓住甲○○○○○○ SERJOZA之雙手被甩脫開後碰到
    店門及報架，因而受有雙臂瘀傷、雙手腕處瘀傷之傷害（已
    經乙○○撤回傷害告訴），丙○○繼續抓住甲○○○○○○ SERJOZ
    -A之左手，呼喊店內一名體型壯碩之顧客幫忙，甲○○○○○○LOV
    SERJOZA為該名顧客自其身後勒住脖子後之力氣用盡，復因
    丙○○勸阻，即停止掙扎，並蹲在店內等候警察到場處理。
二、案經乙○○、丙○○提出告訴由台北市政府警察局中正第一
    分局移送台灣台北地方法院檢察署檢察官偵查起訴。
    理 由
一、訊據上訴人即被告甲○○○○○○ SERJOZA對於上揭時、地在「統
    一超商」內竊盜「蔓越莓綜合清淡果汁」2瓶藏放於背包內
    ，並走至櫃台就手中拿取之「優格愛鮮家」1瓶結帳後步出
    店門前即為店長丙○○、乙○○夫妻攔下之情坦認不諱，對
    竊盜之犯行已坦白承認，惟否認有施暴於人之準強盜犯行，
    辯稱：「…因當時店員丙○○及乙○○想要捉住我，我情急
    之下想跑，所以拉扯造成對方受傷…」（見94年5月5日警詢
    筆錄）、「…我要走被店長及店員發現，他們在門口抓住我
    ，二人各抓一邊，我雙手掙脫，後來店裡消費的客人用手架
    住我的脖子，我就蹲下來不抵抗…」（見原審94年11月2日
    準備程序筆錄）、「…我承認有偷便利商店兩瓶飲料。我沒
    有跟乙○○發生扭打、打鬥，我就站著不動…」（見原審94
    年12月2日審理筆錄）等語，原審辯護意旨亦稱：「…被告
    對於起訴書所指之竊盜行為部分，業已坦承，但對後來被店
    員等拉住時被告僅有甩脫的行為，並無故意施強暴、脅迫…
    推倒被害人之行為，而且被告是受到一位第三者勒住脖子之
    後自動蹲下，被告所為是否構成準強盜罪…仍待斟酌…」（
    見原審94年11月2日準備程序筆錄）、「…被告並沒有故意
    施強暴脅迫於被害人，而是在掙脫之際致被害人乙○○碰到
    玻璃門、報架才致手臂受傷，並非是被告當場施強暴、脅迫
    直接使乙○○手臂受傷，所以被告之行為應該是他為了要甩
    脫證人乙○○、丙○○拉手臂的行為，自己所為身體的自然
    反應的掙脫行為所致的，所以被告所為應該不符刑法第329
    條之準強盜罪之構成要件…」（見原審94年12月2日審理筆
    錄）等詞。經查：
  (一)被告於94年5月5日下午2時許進入台北市中正區○○○路○段
    74號「統一超商」內購物，將該超商陳列於飲料區冰箱內之
    「蔓越莓綜合清淡果汁」2瓶取出後藏放於所背之背包內，
    之後又隨手拿取另1瓶「優格愛鮮家」走至櫃台結帳後，準
    備步出店門時，因店長丙○○在後方倉庫整理貨物時從監視
    螢幕目睹上情，遂走至賣場內並告知妻乙○○上情，2人確
    定被告無意就背包內之2瓶飲料結帳後，立即上前攔阻等情
    ，已據被告、證人丙○○、乙○○陳明在卷，並有被告將2
    瓶飲料放入背包內之監視錄影翻拍照片1紙在卷可稽，被告
    竊盜之事實，證據明確，洵堪認定。
  (二)又被告經證人丙○○、乙○○夫妻攔下要求將背包物品拿出
    來時，被告立刻將背包內之2瓶飲料取出扔擲地上後即往門
    口衝，欲逃離現場，丙○○、乙○○為制止被告逃跑乃分別
    抓住被告之左、右手，被告乃奮力甩脫被抓住之雙手，並往
    門口衝，乙○○因力量小，抓住被告之雙手被甩脫開後碰到
    店門及報架，因而受有雙臂瘀傷、雙手腕處瘀傷之傷害，丙○○繼續被告抓住之左手，呼喊店內一名體型壯碩之顧客幫
    忙，被告為該名顧客自其身後勒住脖子後，即停止掙扎各情
    ，亦據證人丙○○、乙○○指述甚詳，且被告亦供稱：「…
    …她（指證人乙○○）抓住我的雙手，我把我的雙手放下，
    但他們拉我的手，我用力甩，他們再拉我的手……，（你當
    時是要逃跑嗎？）對……（丙○○抓你的時候，你把手甩開
    ，是為了要逃跑？）對……」等詞，且由證人丙○○證述：
    「……乙○○抓他（指被告）的右手，我抓他的左手，然後
    他用手甩，口說沒有沒有，然後用手把我們兩個推開．他推
    了2、3次，因為我們抓他抓得很緊……」，證人乙○○證述
    ：「……丙○○剛開始先拉住他的左手，我拉他的右手，被
    告就一直往前走，力氣真的很大，我們兩個的手都沒有放，
    我的手還被他甩開過，我的手碰到玻璃門，很痛，所以我就
    放手，放手以後我再去抓……」（見原審94年12月2日審理
    筆錄）等語，足見被告在欲逃離現場過程，只是一再要甩開
    被抓住的雙手，目的只在逃跑而已，由上開證人之證詞及被
    告自己之供述，被告顯然並無主動攻擊施暴於人之動作。第
    按刑法第329條準強盜罪之因脫免逮捕，而當場施以強暴、
    脅迫，係指竊盜或搶奪犯，將他人財物移歸自己實力支配之
    下後，為脫免逮捕而對追捕者施以強暴脅迫之行為。本件被
    告於竊盜店內之飲料2瓶得手後欲步出店門時為證人丙○○
    、乙○○發現上前攔阻，被告旋即將背包內之2瓶飲料取出
    扔擲回店內地上而欲逃離現場，被告雖於丙○○、乙○○2
    人各自緊緊抓住被告左、右手時，不斷奮力甩脫，並往店門
    口衝，乙○○因被告用力甩脫之動作，雙手被甩開而碰撞店
    門及報架而受傷，惟被告主觀上僅單純欲逃離現場，而非為
    了防護贓物（系爭2瓶飲料業經被告取出扔擲回店內），雖
    其意在脫免逮捕，而極力甩開被抓的雙手，此為人情自然之
    反應，只要其甩開的動作並未逾越必要的範圍，且無主動攻
    擊人的意思，即不能遽認係施以強暴、脅迫。經查乙○○受
    傷係因其雙手被被告甩開而碰撞店門及報架，並非被告對其
    直接攻擊所致，尚難因無心所致之傷，而予苛責被告。是被
    告並無基於故意而對證人施以強暴脅迫之行為，辯護人此部
    分辯護主張尚堪採信且合於情理，亦即客觀上尚難認被告該
    當於刑法第329條之準強盜罪，本院因認被告所為未至故意
    施以強暴強迫之地步，尚無對被告以準強盜罪相繩之餘地，
    惟被告竊盜事證明確，此部分犯行堪予認定而應依法論科。
二、核被告所為，係犯刑法第320條第1項之竊盜罪，公訴意旨認
    被告係犯刑法第329條之準強盜罪，容有未洽（已如前述）
    ，起訴法條應予變更。原審對被告論罪科刑，固非無見。惟
    查，被告行竊後雖為圖逃離，而於掙脫過程中不慎造成證人
    乙○○受傷，惟此並不該當刑法第329條準強盜罪之規定，
    業已如前所述，原審未詳研求，而對被告逕依刑罰極重之準
    強盜罪論處，容有可議。被告上訴執此指摘原判決不當，尚
    非無理由，自應撤銷改判。爰審酌被告因一時貪念而竊取價
    值不高之果汁2瓶（價格50元），但為逃離現場，與證人乙○○、丙○○發生肢體衝突，而擴大事端，其犯後態度不良
    ，念其於審理時已知認錯悔改，並與告訴人達成和解，賠償
    損害，並考量其為在台定居之外籍人士，告訴人丙○○並具
    狀陳明希本院給予其自新機會，有陳報狀1紙附卷可稽等一
    切情狀，判處如主文第2項所示之刑，並諭知易科罰金之折
    算標準。
三、公訴意旨另以被告甲○○○○○○ SERJOZA於前開時地竊取置於陳
    列架之蔓越莓飲料2瓶，為逃離現場，而與丙○○、乙○○
    發生拉扯，致告訴人乙○○受有雙臂瘀傷、雙手腕處瘀傷及
    拉傷等傷害，因認被告另涉有刑法第277條第1項傷害罪嫌。
    按告訴乃論之罪，告訴人於第一審辯論終結前得撤回其告訴
    ，又告訴經撤回者，應諭知不受理之判決，刑事訴訟法第
    238 條第1項、第303條第3款分別定有明文。而告訴人告訴
    被告前揭傷害行為，起訴書認係觸犯刑法第277條第1項之罪
    ，依同法第287條前段之規定，須告訴乃論，茲據告訴人於
    94年12月2日原審審理時當庭表示撤回告訴，惟公訴人認此
    與前揭起訴經本院改判之竊盜犯行間，有方法結果之牽連犯
    關係，屬裁判上一罪，爰不另諭知不受理，附此敘明。
據上論斷，應依刑事訴訟法第369條第1項前段、第364條、第299
條第1項、第300條，刑法第320條第1項、第41條第1項前段，罰
金罰鍰提高標準條例第1條前段、第2條，判決如主文。
本案經檢察官田炳麟到庭執行職務。
中    華    民    國    95    年    6     月     2    日
                  刑事第十庭    審判長法  官  劉景星
                                      法  官  李春地
                                      法  官  陳志洋
以上正本證明與原本無異。
檢察官如不服本判決，應於收受送達後十日內向本院提出上訴書
狀，其未敘述上訴之理由者並得於提起上訴後十日內向本院補提
理由書（均須按他造當事人之人數附繕本）。
被告不得上訴。
                                      書記官  王韻雅
中    華    民    國    95    年    6     月    5     日
附錄：本案論罪科刑法條全文
中華民國刑法第320條
意圖為自己或第三人不法之所有，而竊取他人之動產者，為竊盜
罪，處5年以下有期徒刑、拘役或500元以下罰金。
意圖為自己或第三人不法之利益，而竊佔他人之不動產者，依前
項之規定處斷。
前二項之未遂犯罰之。


司法院資訊處製作；財團法人民間司法改革基金會備份。
